#CODIGO DE LIMPIEZA: ANGELO
```{r}
library(rio)
library(htmltab)

depe=import("https://github.com/MajoMurillo/Estadistica2---Trabajo/blob/main/vardepe.xlsx?raw=true")
```
#elimiar columas 
```{r}
depe[,c(1,4,5,6,7,8,9,10,11,13,15)]=NULL
```
#cambiar nombres de las filas:
```{r}
newNames=c('prov','electores','partido','votoscas')
names(depe)=newNames
```
#filtrar las filas y crear una nueva base de datos
```{r}
library(dplyr)
depe=filter(depe,partido=="PARTIDO POLITICO NACIONAL PERU LIBRE")
depe[,c(3)]=NULL
```

#variables indepe 1
```{r}
inde1=import("https://github.com/MajoMurillo/Estadistica2---Trabajo/blob/main/variables%20independientes/Angelo/variable1.xlsx?raw=true")
```
#elimiar columas 
```{r}
inde1[,c(1,2,4,5,6,7,8,10,11,12)]=NULL
```
#filtrar las filas y crear una nueva base de datos
```{r}
inde1=filter(inde1,!is.na(inde1$...3))
```
#cambiar nombres de las filas:
```{r}
newNames1=c('prov','poblacion')
names(inde1)=newNames1
```
#volver a filtrar fila
```{r}
inde1=inde1[-1,]
```
#variables indepe 2
```{r}
inde2=import("https://github.com/MajoMurillo/Estadistica2---Trabajo/blob/main/variables%20independientes/Angelo/variable2.xlsx?raw=true")

```
#elimiar columas 
```{r}
inde2[,c(1,2,4,5)]=NULL
```
#filtrar las filas y crear una nueva base de datos
```{r}
inde2=filter(inde2,!is.na(inde2$...3))
inde2=inde2[-1,]
```
#cambiar nombres de las filas:
```{r}
newNames3=c('prov','sabe leer','no sabe')
names(inde2)=newNames3
```

#variables indepe 3
```{r}
inde3=import("https://github.com/MajoMurillo/Estadistica2---Trabajo/blob/main/variables%20independientes/Angelo/variable3.xlsx?raw=true")
```
#elimiar columas 
```{r}
inde3[,c(1,2)]=NULL
```
#filtrar las filas y crear una nueva base de datos
```{r}
inde3=filter(inde3,!is.na(inde3$...3))
inde3=inde3[-1,]
```
#camiar la forma
```{r}
str(inde3)
inde3$...4=as.numeric(inde3$...4)
inde3$...5=as.numeric(inde3$...5)
inde3$...6=as.numeric(inde3$...6)
inde3$...7=as.numeric(inde3$...7)
inde3$...8=as.numeric(inde3$...8)
inde3$...9=as.numeric(inde3$...9)
inde3$...10=as.numeric(inde3$...10)
inde3$...11=as.numeric(inde3$...11)
```
#sumar colu y crear ua ueva
```{r}
inde3$suma=rowSums(inde3[,c(2,3,4,6,7,8,9)],na.rm = TRUE)
```
#elimiar las que sumamos
```{r}
inde3[,c(2,3,4,6,7,8,9)]=NULL
```
#cambiar nombres de las colum:
```{r}
newNames4=c('prov','no tiene rel','si tiene rel')
names(inde3)=newNames4
```

```{r}
b1 = merge(inde1,inde2)
b2 = merge(b1,inde3)
```

```{r}
library(stringr)
b2$prov=str_split(string = b2$prov,
                          pattern = ':',
                          simplify = T)[,2]
b2$prov=toupper(b2$prov)
```
```{r}
b2$prov =trimws(b2$prov,which=c("right"),whitespace = "[\\h\\v]")
b2$prov =trimws(b2$prov,which=c("left"),whitespace = "[\\h\\v]")

```
```{r}
setdiff(b2$prov,depe$prov)

```
```{r}
setdiff(depe$prov, b2$prov )

```
```{r}
library(stringi)

b2$prov=stri_trans_general(str = b2$prov, 
                               id = "Latin-ASCII")
```

```{r}
b2[9,1] ="ANTONIO RAIMONDI"
b2[94,1]="MARAÑON"
b2[100,1]="NASCA"
b2[125,1]="FERREÑAFE"
b2[130,1]="CAÑETE"
b2[138,1]="DATEM DEL MARAÑON"
b2[145,1]="MANU"
b2[146,1]="TAHUAMANU"
b2[147,1]="TAMBOPATA"
b2[162,1]="CALLAO"





```





```{r}
data = merge(b2,depe)

```
#CODIGO DE LIMPIEZA: MAJO
```{r}
library (rio)
library(htmltab)
```

## 2. LIMPIEZA DE LA VARIABLES INDEPENDIENTES

### *2.1.1 Variable independiente: Energía o combustible que utiliza para cocinar: Gas (balón GLP) -- "gas*

```{r}
gas=import("https://github.com/MajoMurillo/Estadistica2---Trabajo/blob/main/variables%20independientes/Majo/gas.xlsx?raw=true")
```

#### Eliminamos las columnas

```{r}
gas[,c(1, 3)]=NULL
```

#### Renombramos

```{r}
names(gas)= c("Prov", "gas")
```

```{r}
str(gas)
```

### *2.1.2 Variable independiente: Poblacion afiliada al Seguro Integral de Salud -- "sis"*

```{r}
sis=import("https://github.com/MajoMurillo/Estadistica2---Trabajo/blob/main/variables%20independientes/Majo/sis.xlsx?raw=true")
```

```{r}
sis[,c(1, 3)]=NULL
```

#### Renombramos

```{r}
names(sis)= c("Prov", "sis")
```

```{r}
str(sis)
```

### *2.1.3 Asiste a algún colegio, instituto o universidad -- "acsedu"*

```{r}
acsedu=import("https://github.com/MajoMurillo/Estadistica2---Trabajo/blob/main/variables%20independientes/Majo/acsedu.xlsx?raw=true")
```

```{r}
acsedu[,c(1, 3)]=NULL
```

#### Renombramos

```{r}
names(acsedu)= c("Prov", "acsedu")
```

### Merge de las variables independientes

```{r}
str(sis)
```

```{r}
setdiff(gas$Prov, sis$Prov)
```

```{r}
sisgas=merge(gas, sis)
head(sisgas)
```

```{r}
setdiff(sisgas$Prov, acsedu$Prov)
```

```{r}
indepMajo=merge(sisgas, acsedu)
head(indepMajo)
```
#CAMIAMOS LOS NOMBRES: 
```{r}
library(stringr)
indepMajo$Prov=str_split(string = indepMajo$Prov,
                          pattern = ':',
                          simplify = T)[,2]
indepMajo$Prov=toupper(indepMajo$Prov)
indepMajo$Prov =trimws(indepMajo$Prov,which=c("right"),whitespace = "[\\h\\v]")
indepMajo$Prov =trimws(indepMajo$Prov,which=c("left"),whitespace = "[\\h\\v]")

library(stringi)

indepMajo$Prov=stri_trans_general(str = b2$prov, 
                               id = "Latin-ASCII")
```

#MERGE FINAL
 
```{r}
newNames5=c('prov','gas','sis','acsedu')
names(indepMajo)=newNames5
```

```{r}
setdiff(data$prov,indepMajo$prov)
setdiff(indepMajo$prov,data$prov)
```
```{r}
indepMajo[130,1]="CAÑETE"
indepMajo[94,1]="MARAÑON"
indepMajo[138,1]="DATEM DEL MARAÑON"
indepMajo[125,1]="FERREÑAFE"
```
```{r}
datafinal1=merge(indepMajo,data)

```
#LIMPIEZA DE BASE: MARIA1) Importamos la data 
VARIABLE INDEPENDIENTE
```{r}
library(rio)
lkXLSX="https://github.com/MajoMurillo/Estadistica2---Trabajo/blob/main/variables%20independientes/Maria/Servicio%20de%20Agua%20todo%20los%20dias.xlsx?raw=true"
agua=import(lkXLSX)
```
```{r}
library(rio)
lkXLSX="https://github.com/MajoMurillo/Estadistica2---Trabajo/blob/main/variables%20independientes/Maria/Alumbrado%20electrico.xlsx?raw=true"
alumbrado=import(lkXLSX)
```
```{r}
library(rio)
lkXLSX="https://github.com/MajoMurillo/Estadistica2---Trabajo/blob/main/variables%20independientes/Maria/Etniticidad.xlsx?raw=true"
etniticidad=import(lkXLSX)
```


2) LIMPIAMOS LA DATA 
Alumbrado electrico
- Eliminar columnas

```{r}
alumbrado[,c(1,2)]=NULL
```

- Eliminar filas 
```{r}
alumbrado=alumbrado[-c(1,2,3,4,5),]
```

- cambiamos nombres 
VI: ALUMBRADO

```{r}
names(alumbrado)
```

Cambiamos el nombre:

```{r}
names=c('Prov','Luz','LuzN')
names(alumbrado)=names 
```

Eliminar filas 
```{r}
alumbrado=filter(alumbrado,!is.na(alumbrado$Prov))
```


```{r}
names(alumbrado)
```

```{r}
str(alumbrado)
```
```{r}
alumbrado$Luz=as.numeric(alumbrado$Luz)
alumbrado$LuzN=as.numeric(alumbrado$LuzN)
```


VI:AGUA

- Eliminamos columnas 

```{r}
agua[,c(1,2)]=NULL
```
- Eliminamos filas 
```{r}
agua=agua[-c(1,2,3,4,5),]
```
- Cambiamos el nombre:
```{r}
names(agua)
```
```{r}
names1=c('Prov','Ag','AgN')
names(agua)=names1 
```

Borramos datos perdidos 
```{r}
agua=filter(agua,!is.na(agua$Prov))
```

Vemos 

```{r}
str(agua)
```
Volvemos numérica
```{r}
agua$Ag=as.numeric(agua$Ag)
agua$AgN=as.numeric(agua$AgN)
```



VI: ETNITICIDAD

- Eliminamos columnas 
```{r}
etniticidad[,c(1,2)]=NULL
```

-Eliminamos filas 
```{r}
etniticidad=etniticidad[-c(1,2,3,4,5),]
```

- pasamos a numérica 
```{r}
etniticidad$...4=as.numeric(etniticidad$...4)
etniticidad$...5=as.numeric(etniticidad$...5)
etniticidad$...6=as.numeric(etniticidad$...6)
etniticidad$...7=as.numeric(etniticidad$...7)
etniticidad$...8=as.numeric(etniticidad$...8)
etniticidad$...9=as.numeric(etniticidad$...9)
etniticidad$...10=as.numeric(etniticidad$...10)
etniticidad$...11=as.numeric(etniticidad$...11)
etniticidad$...12=as.numeric(etniticidad$...12)
etniticidad$...13=as.numeric(etniticidad$...13)
etniticidad$...14=as.numeric(etniticidad$...14)

```

Borramos datos perdidos 

```{r}
etniticidad=filter(etniticidad,!is.na(etniticidad$...3))
```

SUMAMOS las columnas:

```{r}
etniticidad$suma=rowSums(etniticidad[,c(2,3,4,5,6,11,12)],na.rm = TRUE)
etniticidad$sumano=rowSums(etniticidad[,c(7,8,9,10)],na.rm = TRUE)
```

Eliminamos las columnas que no nos sirven 
```{r}
etniticidad[,c(2:12)]=NULL
```

Renombramos 
```{r}
names2=c('Prov','Ln','LnN')
names(etniticidad)=names2 

```

```{r}
str(etniticidad)
```
UNIMOS LAS BASES DE LAS VI 
```{r}
Basefinal=merge(agua,alumbrado)
```
```{r}
Basefinal1=merge(Basefinal,etniticidad)
```


Cambiamos el nombre a la primera variable 
```{r}
names3=c('prov','Ag','AgN','Luz','LuzN','Ln','LnN')

```

```{r}
names(Basefinal1)=names3 
```

Limpiamos la base de datos- cambio de nombre:
```{r}
library(stringr)
Basefinal1$prov=str_split(string = Basefinal1$prov,
                          pattern = ':',
                          simplify = T)[,2]
Basefinal1$prov=toupper(Basefinal1$prov)
```

```{r}
Basefinal1$prov =trimws(Basefinal1$prov,which=c("right"),whitespace = "[\\h\\v]")
Basefinal1$prov =trimws(Basefinal1$prov,which=c("left"),whitespace = "[\\h\\v]")
```
 
#MERGE FINAL:
```{r}
setdiff(Basefinal1$prov,datafinal1$prov)
setdiff(datafinal1$prov,Basefinal1$prov)
```
```{r}
library(stringi)

Basefinal1$prov=stri_trans_general(str = Basefinal1$prov, 
                               id = "Latin-ASCII")
```
```{r}
Basefinal1[9,1]="ANTONIO RAIMONDI"
Basefinal1[94,1]="MARAÑON"
Basefinal1[100,1]="NASCA"

Basefinal1[125,1]="FERREÑAFE"
Basefinal1[130,1]="CAÑETE"
Basefinal1[138,1]="DATEM DEL MARAÑON"
Basefinal1[145,1]="MANU"
Basefinal1[146,1]="TAHUAMANU"
Basefinal1[147,1]="TAMBOPATA"
Basefinal1[162,1]="CALLAO"
```


```{r}
basedatos=merge(Basefinal1,datafinal1)
```


