---
title: "Regresion - Entrega 2"
output:
  html_document: default
  word_document: default
  pdf_document: default
date: "2022-10-06"
editor_options: 
  markdown: 
    wrap: 72
---

# Regresion - MARIAJOSE MURILLO

En el 2021 fueron las elecciones presidenciales, cuya segunda vuelta fue
disputada por Keiko Fujimori y Pedro Castillo, donde resulto ganador el
segundo, sin embargo, que variables pudieron influenciar en su victoria?

-   "dep": departamento del Peru
-   "prov": provincia del Peru
-   "habil": electores habiles - tambien se usara como variable de
    control

#### Variable dependiente:

"casti": votos a Pedro Castillo

#### Variables independientes:

"gas": personas con acceso a gas GLP

"sis": personas con acceso al seguro de salud

"acsedu": personas con acceso a la educacion

Primero veamos los contenidos:

```{r}
rm(list = ls()) 
knitr::knit_hooks$set(inline = as.character)

gitLink="https://github.com/MajoMurillo/Estadistica2---Trabajo/blob/main/dataCGSE.xlsx?raw=true"
dataCGSE=rio::import(gitLink)

library(magrittr)
dataCGSE%>%
    rmarkdown::paged_table()
```

Vemos que toda las variables son numericas a excepcion de "departamento"
y "provincia" por lo que primero se optara por una **regresion lineal**

```{r}
str(dataCGSE)
```

Nuestra primera hipotesis es: **A nivel provincial, la cantidad de
personas que votaron por Pedro Castillo estara afectada por si usan gas
GLP**

```{r}
library(knitr)
library(modelsummary)

h1=formula(casti~gas)

rl1=lm(h1, data = dataCGSE)

model1=list('OLS votantes de Castillo (1)'=rl1)
modelsummary(model1, title = "Tabla 1: Resumen de Regresion Lineal",
             stars = TRUE,
             output = "kableExtra")
```

Como vemos en la Tabla 1, el predictor covariado (gas) salio con un
valor negativo y no significativo (ya que sale sin asteriscos), mientras
que su R2 ajustado sale tambien con valores negativos. Sin embargo no
nos da un buen ajuste y dificilmente puede ser util :

```{r}
par(mfrow = c(2, 2))  
plot(rl1, 1,caption = '');title(main="Linealidad")
plot(rl1, 2, caption = '');title(main="Normalidad")
plot(rl1, 3, caption = '');title(main="Homocedasticidad")
plot(rl1, 5, caption = '');title(main="Influyentes")
```

Para mejorar este modelo, podemos incluir la variable de control
("habil")

```{r}
library(knitr)
library(modelsummary)

h1control=formula(casti~gas + habil)

rl2=lm(h1control, data = dataCGSE)

modelslm=list('OLS votantes de Castillo (1)'=rl1,'OLS votantes de Castillo (2'=rl2)
modelsummary(modelslm, title = "Regresiones Lineales",
             stars = TRUE,
             output = "kableExtra")
```

Se presenta una mejora en el R2 ajustado

```{r}
par(mfrow = c(2, 2))  
plot(rl2, 1,caption = '');title(main="Linealidad")
plot(rl2, 2, caption = '');title(main="Normalidad")
plot(rl2, 3, caption = '');title(main="Homocedasticidad")
plot(rl2, 5, caption = '');title(main="Influyentes")
```

Para entender mejor la naturaleza de la variable, hacemos un grafico de
barras

```{r}
library(ggplot2)
VarProv=dataCGSE$casti
descris=list(min=min(VarProv),
             max=max(VarProv),
             media=round(mean(VarProv),2),
             var=round(var(VarProv),2),
             asim=round(e1071::skewness(VarProv),2))

base=ggplot(data=dataCGSE, aes(x=casti)) + theme_classic()
hist=base + geom_histogram(bins=50)
histInfo=hist + annotate("text", x = 100000, y = 150,
                         color='grey50',
                       label = paste0("Minimo: ",descris$min))
histInfo = histInfo + annotate("text", x = 100000, y = 150,
                       color='grey50',
                       label = paste0("Máximo: ",descris$max))

histInfo = histInfo + annotate("text", x = 100000, y = 140,
                       color='grey50',
                       label = paste0("Media: ",descris$media))

histInfo = histInfo + annotate("text", x = 100000, y = 130,
                       color='grey50',
                       label = paste0("Varianza: ",descris$var))

histInfo = histInfo + annotate("text", x = 100000, y =120,
                       color='grey50',
                       label = paste0("Sesgo: ",descris$asim))

histInfo
```

Nos muestra un distribucion con sesgo positivo, recordandonos que
nuestra variable dependiente representa valores enteros positivos

## REGRESION POISSON

Comparamos el resultado de la regresion lineal anterior controlada por
los electores habiles con la regresion Poisson

```{r}
rp1=glm(h1, data = dataCGSE, 
        offset=log(habil),  
        family = poisson(link = "log"))

# displaying results
modelslmpoi=list('OLS votantes de Castillo (2)'=rl2,
                 'POISSON votantes de Castillo'=rp1)

modelsummary(modelslmpoi, title = "Regresiones OLS y Poisson",
             stars = TRUE,
             output = "kableExtra")
```

Alteraremos nuestra primera hipotesis, siendo ahora: **A nivel
provincial, la cantidad de personas que votaron por Pedro Castillo esta
afectada por si cuentan con gas GLP, seguro de salud y acceso a la
educacion**

```{r}
h2=formula(casti ~ gas+sis+acsedu)
    
rp2=glm(h2, data = dataCGSE, offset=log(habil),
        family = poisson(link = "log"))


modelsPois=list('POISSON votantes de Castillo (1)'=rp1,
                'POISSON votantes de Castillo (2)'=rp2)
modelsummary(modelsPois, 
             title = "Regresiones Poisson anidadas",
             stars = TRUE,
             output = "kableExtra")
```

## Equidispersion

Uno de los supuestos en la Regresión Poisson es que la media y la
varianza sean iguales.

```{r}
overdispersion=AER::dispersiontest(rp2,alternative='greater')$ p.value<0.05
underdispersion=AER::dispersiontest(rp2,alternative='less')$ p.value<0.05
# tabla
testResult=as.data.frame(rbind(overdispersion,underdispersion))
names(testResult)='Es probable?'
testResult%>%kable(caption = "Test de Equidispersión")%>%kableExtra::kable_styling()
```

Haciendo la equidispersion nos damos cuenta que es improbable que la
varianza sea igual a la media, por lo que intentaremos hacer la Quasi
Poisson para tratar la presencia de la sobredispersion

## REGRESION QUASIPOISSON

```{r}
rqp = glm(h2, data = dataCGSE, offset=log(habil),
          family = quasipoisson(link = "log"))

modelsPQP=list('POISSON votantes de Castillo (2)'=rp2, 'QUASIPOISSON votantes de Castillo'=rqp)

modelsummary(modelsPQP, title = "Regresion Poisson y QuasiPoisson",
             stars = TRUE,
             output = "kableExtra")
```

Nos muestra que los coeficientes son los mismos para ambos modelos.

Sin embargo (por recomendacion del profesor), usaremos la regresion
Binomial Negativa como otra forma de tratar la sobredispersion, ademas
porque es la mas utilizada para estos casos

## REGRESION BINOMIAL NEGATIVA

```{r}
h2off=formula(casti~gas + sis + acsedu + offset(log(habil)))
rbn=MASS::glm.nb(h2off,data=dataCGSE)

summary(rbn)
modelsQP_BN=list('POISSON votantes de Castillo (2)'=rp2,
                 'QuasiPoisson votantes de Castillo (2)'=rqp,
                 'Binomial Negativa votantes de Castillo (2)'=rbn)

f <- function(x) format(x, digits = 4, scientific = FALSE)
modelsummary(modelsQP_BN,fmt=f,
             exponentiate = T, 
             statistic = 'conf.int',
             title = "EXP() de la Regresiones Poisson, Quasi Poisson  y Binomial Negativa",
             stars = TRUE,
             output = "kableExtra")
```

# Comparacion de modelos

Usamos anova para la comparacion

```{r}
anova(rp2,rqp,rbn, test = "Chisq") %>%
kable(caption = "Tabla ANOVA para comparar modelos")%>%kableExtra::kable_styling(full_width = FALSE)
```

```{r}
library(ggplot2)
dotwhisker::dwplot(list(Poisson=rqp,CuasiPoisso=rqp,BinomialNegativa=rbn),exp=T) + scale_y_discrete(labels=c("gas","seguro de salud", "acceso a educacion")) + scale_color_discrete(name="Modelos para:\nVotantes por Pedro Castillo") + geom_vline(
           xintercept = 1,
           colour = "grey60",
           linetype = 2
       )
```

.

.

# Regresion - MARIA HERRARA

```{r}
library(rio)
lkXLSX="https://github.com/MajoMurillo/Estadistica2---Trabajo/blob/main/indeppp.xlsx?raw=true"
indps=import(lkXLSX)
```

```{r}
lkXLSY="https://github.com/MajoMurillo/Estadistica2---Trabajo/raw/main/dependiente2.csv"
dep=import(lkXLSY)
```

```{r}
str(dep)
```

```{r}
dep$casti=as.numeric(dep$casti)
```

```{r}
dep$habil=as.numeric(dep$habil)
```

```{r}
hist(dep$casti)
```

Vemos que tiene una asimetría positiva marcada

```{r}
indps$Código=NULL
```

```{r}
library(stringr)
library(magrittr) # para %>%
indps$depar=str_split(string = indps$Provincia,
                         pattern = ', provincia:',
                         simplify = T)[,1]

indps$provin=str_split(string = indps$Provincia,
                          pattern = ', provincia:',
                          simplify = T)[,2]
```

```{r}
indps$Provincia=NULL
```

```{r}
indps=indps[,c(10:16)]
```

```{r}
dep$Provincia =trimws(dep$Provincia,which=c("both"),whitespace = "[\\h\\v]") # el espacio en blanco se determina "\\h\\v", o también "\t\r\n"
```

```{r}
indps$provin =trimws(indps$prov,which=c("both"),whitespace = "[\\h\\v]") # el espacio en blanco se determina "\\h\\v", o también "\t\r\n"
```

```{r}
names(indps)[7]=c("Provincia")
```

```{r}
str(dep)
```

```{r}
indps=indps[,c(7,6,1:5)]
```

```{r}
basefinal=merge(indps,dep)
```

```{r}
str(basefinal)
```

```{r}
names(basefinal)
```

Número de personas que votaron por Castillo --\> VD Personas que tienen
Luz electrica en casa --\> VI Personas que tienen Agua en casa --\> VI
Etniticidad --\>VI

Regresión:

A nivel provincial, el voto hacia el postulante a presidencia Castillo
está afectada por el acceso a bienes básicos como luz

```{r}
library(knitr)
library(modelsummary)

h1=formula(casti~Luz)

rl1=lm(h1, data = basefinal)

model1=list('OLS asegurados (I)'=rl1)
modelsummary(model1, title = "Resumen de Regresion Lineal",
             stars = TRUE,
             output = "kableExtra")
```

```{r}
summary(rl1)
```

Vemos que la variable se valida (p-value menor a 0.05) y el R es alto,
pero hacemos más pruebas, por ello procedemos a los supuestos:

```{r}
par(mfrow = c(2, 2))  
plot(rl1, 1,caption = '');title(main="Linealidad")
plot(rl1, 2, caption = '');title(main="Normalidad")
plot(rl1, 3, caption = '');title(main="Homocedasticidad")
plot(rl1, 5, caption = '');title(main="Influyentes")
```

Vemos que la linealidad esta cayendo, igualmente vemos casos atípicos y
la homocedasticidad no cumple la recta. Por lo tanto vemos que los
supuestos de la RLM caen.

Agregamos la variable habil(como variable control y hacemos otro RLM):

```{r}
library(knitr)
library(modelsummary)

h1control=formula(casti~Luz + habil)

rl2=lm(h1control, data = basefinal)

modelslm=list('OLS votos casti (I)'=rl1,'OLS votos casti (II)'=rl2)
modelsummary(modelslm, title = "Regresiones Lineales",
             stars = TRUE,
             output = "kableExtra")
```

Aunque el poder explicativo no aumento, podemos ver una posible
multicolinealidad.

```{r}
par(mfrow = c(2, 2))  
plot(rl2, 1,caption = '');title(main="Linealidad")
plot(rl2, 2, caption = '');title(main="Normalidad")
plot(rl2, 3, caption = '');title(main="Homocedasticidad")
plot(rl2, 5, caption = '');title(main="Influyentes")
```

Vemos que aún fallan los supuestos , por lo que procedemos a hacer una
revisión gráfica:

```{r}
hist(basefinal$casti)
```

```{r}
summary(basefinal$casti)
```

Es histograma de la Figura 1.3 nos muestra una distrubución con
asimetría positiva. Ello nos hace reflexionar que nuestra variable
dependiente representa conteos, valores enteros positivos. La regresión
lineal tendrá problemas pues asume que la variable dependiente tiene
valores reales y no acotados. Por lo que procedemos a trabajar con
Poisson. Además la media y la mediana no son iguales por lo que
tendremos que ver el caso de equidispersión.

```{r}
rp1=glm(h1, data = basefinal, 
        offset=log(habil), #exposure 
        family = poisson(link = "log"))

# displaying results
modelslmpoi=list('OLS  (II)'=rl2,
                 'POISSON '=rp1)

modelsummary(modelslmpoi, title = "Regresiones OLS y Poisson",
             stars = TRUE,
             output = "kableExtra")
```

```{r}
par(mfrow = c(1, 2))  # divide screen 1 row 2 columns
plot(basefinal$casti,fitted(rp1),ylim=c(0,365000));title(main="Original versus Poisson")
plot(basefinal$casti,fitted(rl2),ylim=c(0,365000));title(main="Original versus OLS \ncontrolando población")
```

```{r}
names(basefinal)
```

```{r}
h2=formula(casti~Luz + AgS + Ln)
    
rp2=glm(h2, data = basefinal, offset=log(habil),
        family = poisson(link = "log"))


modelsPois=list('POISSON votos casti (I)'=rp1,
                'POISSON votos casti (II)'=rp2)
modelsummary(modelsPois, 
             title = "Regresiones Poisson anidadas",
             stars = TRUE,
             output = "kableExtra")
```

```{r}
overdispersion=AER::dispersiontest(rp2,alternative='greater')$ p.value<0.05
underdispersion=AER::dispersiontest(rp2,alternative='less')$ p.value<0.05
# tabla
testResult=as.data.frame(rbind(overdispersion,underdispersion))
names(testResult)='Es probable?'
testResult%>%kable(caption = "Test de Equidispersión")%>%kableExtra::kable_styling()
```

Hay sobredispersión por lo que procedemos a usar la binomial negativa.

```{r}
rqp = glm(h2, data = basefinal, offset=log(habil),
          family = quasipoisson(link = "log"))

modelsPQP=list('POISSON votos casti (II)'=rp2,'QUASIPOISSON votos casti (II)'=rqp)

modelsummary(modelsPQP, title = "Regresiones Poisson y QuasiPoisson",
             stars = TRUE,
             output = "kableExtra")
```

```{r}
library(arm)
cbind(coefPoi=coef(rp2),coefQuasiPoi=coef(rqp))
```

```{r}
cbind(sePoi=se.coef(rp2),seQuasiPoi=se.coef(rqp))
```

```{r}
summary(rqp)$dispersion; summary(rp2)$dispersion
```

```{r}
modelsQPexp=list('QuasiPoisson votos casti (II) exponenciado'=rqp)

f <- function(x) format(x, digits = 4, scientific = FALSE)
modelsummary(modelsQPexp,fmt=f,
             exponentiate = T, 
             statistic = 'conf.int',
             title = "EXP() de la Regresión Quasi Poisson (II) para Interpretación",
             stars = TRUE,
             output = "kableExtra")
```

```{r}
h2off=formula(casti~ + Luz+ Ln+ AgS + offset(log(habil)))
rbn=glm.nb(h2off,data=basefinal)

modelsQP_BN=list('Poisson asegurados (II)'=rp2,
                 'QuasiPoisson asegurados (II)'=rqp,
                 'Binomial Negativa asegurados (II)'=rbn)

f <- function(x) format(x, digits = 4, scientific = FALSE)
modelsummary(modelsQP_BN,fmt=f,
             exponentiate = T, 
             statistic = 'conf.int',
             title = "EXP() de la Regresiones Poisson, Quasi Poisson  y Binomial Negativa",
             stars = TRUE,
             output = "kableExtra")
```

```{r}
anova(rp2,rqp,rbn, test = "Chisq") %>%
kable(caption = "Tabla ANOVA para comparar modelos")%>%kableExtra::kable_styling(full_width = FALSE)
```

.

.

# Regresion - ANGELO PALOMINO

```{r}
library(rio)
link="https://github.com/MajoMurillo/Estadistica2---Trabajo/blob/main/base%20de%20datos-Anelo.xlsx?raw=true"
data=import(link)
```

```{r}
library(summarytools)
library(kableExtra)
dfSummary(data,
          plain.ascii  = FALSE,
          varnumbers = FALSE,
          style        = "grid", 
          graph.col=F,
          na.col    = FALSE) %>%
    kable(caption = "Descriptivos Univariados")%>%
    kable_styling(full_width = F)
```

```{r}
data$Provincia=as.factor(data$Provincia)
```

```{r}
library(ggplot2)
VarDep=data$casti
descris=list(min=min(VarDep),
             max=max(VarDep),
             media=round(mean(VarDep),2),
             var=round(var(VarDep),2),
             asim=round(e1071::skewness(VarDep),2))
base=ggplot(data=data, aes(x=casti)) + theme_classic()
hist=base + geom_histogram(bins=50)
histInfo=hist + annotate("text", x = 100 , y = 10 ,
                         color='grey50',
                       label = paste0("Minimo: ",descris$min))
histInfo = histInfo + annotate("text", x = 100 , y = 80 ,
                       color='grey50',
                       label = paste0("Máximo: ",descris$max))
histInfo = histInfo + annotate("text", x = 100 , y = 60 ,
                       color='grey50',
                       label = paste0("Media: ",descris$media))
histInfo = histInfo + annotate("text", x = 100 , y = 40 ,
                       color='grey50',
                       label = paste0("Varianza: ",descris$var))
histInfo = histInfo + annotate("text", x = 100 , y = 20 ,
                       color='grey50',
                       label = paste0("Sesgo: ",descris$asim))
histInfo
```

```{r}
h1=formula(data$casti~data$`Jóvenes (18 - 29 años)`+data$`Sí tiene conexión a internet`+data$`No tiene conexión a internet`+data$Ninguna+data$reliion)
rp1=glm(h1, data=data, offset = log(data$habil), 
        family = poisson(link = "log"))
modelsPois=list('POISSON asegurados (I)'=rp1)
library(modelsummary)
modelsummary(modelsPois, 
             title = "Regresiones Poisson anidadas",
             stars = TRUE,
             output = "kableExtra")
```

```{r}
overdispersion=AER::dispersiontest(rp1,alternative='greater')$ p.value<0.05
underdispersion=AER::dispersiontest(rp1,alternative='less')$ p.value<0.05
# tabla
testResult=as.data.frame(rbind(overdispersion,underdispersion))
names(testResult)='Es probable?'
testResult%>%kable(caption = "Test de Equidispersión")%>%kableExtra::kable_styling()
```

#binomial

```{r}
h2off=formula(data$casti~data$`Jóvenes (18 - 29 años)`+data$`Sí tiene conexión a internet`+data$`No tiene conexión a internet`+data$Ninguna+data$reliion+ offset(log(habil)))
library(MASS)
rbn=MASS::glm.nb(h2off,data=data)
summary(rbn)
modelsQP_BN=list('Binomial Negativa asegurados (II)'=rbn)
f <- function(x) format(x, digits = 4, scientific = FALSE)
modelsummary(modelsQP_BN,fmt=f,
             exponentiate = T, 
             statistic = 'conf.int',
             title = "EXP() de la Regresiones Poisson, Quasi Poisson  y Binomial Negativa",
             stars = TRUE,
             output = "kableExtra")
```
